臺灣嘉義地方法院刑事判決
111年度訴字第111號
公  訴  人  臺灣嘉義地方檢察署檢察官
被      告  蔡家誠



            陳錡陞




上列被告因違反廢棄物清理法案件，經檢察官提起公訴（110年
度偵字第9980號），本院合議庭裁定由受命法官獨任進行簡式審
判程序，判決如下：
    主  文
蔡家誠共同犯廢棄物清理法第四十六條第四款前段之非法清理廢
棄物罪，處有期徒刑壹年。緩刑肆年。
陳錡陞共同犯廢棄物清理法第四十六條第四款前段之非法清理廢
棄物罪，處有期徒刑壹年。
    犯 罪 事 實
一、蔡家誠、陳錡陞均明知未依廢棄物清理法第41條第1項規定
    領有廢棄物清除、處理許可文件，不得從事廢棄物清除、處
    理，竟與真實姓名年籍不詳FACETIME自稱「李○○」之人，共
    同基於非法清除、處理廢棄物之犯意聯絡，於民國110年6月
    27日17時許，蔡家誠明知「李○○」、陳錡陞欲傾倒廢棄物，
    蔡家誠先與「李○○」聯繫，由「李○○」告知廢棄物傾倒位置
    （位在呂○○所有之嘉義縣○○市○○○段000地號土地，下稱系爭
    土地）後，蔡家誠再傳送該位置地標予陳錡陞，告以陳錡陞
    得傾倒廢棄物。嗣陳錡陞於110年6月28日10時許，駕駛車牌
    號碼000-0000號自用大貨車，自臺中市○○區○○一路0段000巷
    土地公廟旁某工廠，載運約5噸之廢木屑一般廢棄物，另由
    「李○○」向不知情之侯○○租用鐵板，繼由侯○○駕駛車牌號碼
    000-0000號自小客車前往系爭土地，指示不知情之吊車司機
    張○○，駕駛車牌號碼00-000號營業大貨車，將「李○○」租用
    之鐵板鋪設在系爭土地積水處，以便陳錡陞駕駛之大貨車進
    入系爭土地，陳錡陞乃於同日17時14分許，駕駛大貨車載運
    上開廢木屑一般廢棄物，進入系爭土地傾倒。嗣經呂○○發覺
    其系爭土地遭人傾倒廢棄物，報警處理，經警循線調閱監視
    錄影畫面，因而查獲。
二、案經呂○○訴由嘉義縣警察局水上分局報告臺灣嘉義地方檢察
    署檢察官偵查起訴。
    理  由
壹、程序方面：
　　本件被告蔡家誠、陳錡陞所犯均係死刑、無期徒刑或最輕本
    刑為3年以上有期徒刑以外之罪，且非高等法院管轄第一審
    之案件，其等於準備程序就被訴事實均為有罪之陳述，經受
    命法官告知簡式審判程序之旨，並聽取檢察官、被告2人之
    意見後，爰依刑事訴訟法第273條之1第1項規定，本院合議
    庭裁定由受命法官獨任進行簡式審判程序。
貳、實體方面：
一、上開犯罪事實，業據被告蔡家誠、陳錡陞於本院準備程序及
    審理時均坦承不諱（見本院卷第44至45、47、73、99、113
　  至124頁），核與證人即告訴人呂○○、證人侯○○、張○○警詢
    時之證述相符（見警卷第15至27頁），復有指認犯罪嫌疑人
    紀錄表、嘉義縣環境保護局稽查紀錄、通聯調閱查詢表、土
    地登記第一類謄本、受理各類案件紀錄表、嘉義縣環境保護
    局111年6月15日嘉環稽字第1110018335號函、111年6月28日
    嘉環稽字第1110020613函、111年7月27日嘉環稽字第111002
    4321號函及所附嘉義縣環境保護局稽查紀錄各1份、稽查紀
    錄相片12張、車輛詳細資料報表3份、現場照片6張、被告2
    人手機通聯紀錄2張、監視器畫面翻拍照片7張、行車軌跡圖
    1張、被告蔡家誠與「李○○」通話紀錄1張在卷可查（見警卷
    第28至29、31至49頁，本院卷第59、89至90、251至259頁）
    ，堪認被告2人上開任意性自白，均核與事實相符。綜上，
    本件事證明確，被告2人之犯行，均洵堪認定，各應予依法
    論科。
二、廢棄物清理法所謂廢棄物之貯存、清除、處理之專用名詞定
    義係指：1.貯存：指事業廢棄物於清除、處理前，放置於特
    定地點或貯存容器、設施內之行為。2.清除：指事業廢棄物
    之收集、運輸行為。3.處理：指下列行為：①中間處理：指
    事業廢棄物在最終處置或再利用前，以物理、化學、生物、
    熱處理或其他處理方法，改變其物理、化學、生物特性或成
    分，達成分離、減積、去毒、固化或穩定之行為。②最終處
    置：指衛生掩埋、封閉掩埋、安定掩埋或海洋棄置事業廢棄
    物之行為。③再利用：指事業產生之事業廢棄物自行、販賣
    、轉讓或委託做為原料、材料、燃料、填土或其他經中央目
    的事業主管機關認定之用途行為，並應符合其規定者，業經
    事業廢棄物貯存清除處理方法及設施標準第2條第1項規定明
    確。又按廢棄物清理法第41條第1項前段既規定，從事廢棄
    物清除、處理業務者，應向直轄市、縣（市）主管機關或中
    央主管機關委託之機關申請核發公民營廢棄物清除、處理機
    構許可文件後，始得受託清除、處理廢棄物業務。則同法第
    46條第4款所謂未依第41條第1項規定領有廢棄物清除、處理
    許可文件，從事廢棄物貯存、清除、處理者，自不限於公、
    民營廢棄物清除處理機構，凡未領有許可證或核備文件而從
    事廢棄物貯存、清除、處理者，即足當之（最高法院92年度
    台上字第1213號判決意旨參照）。
三、被告蔡家誠、陳錡陞未領有廢棄物清除、處理許可文件，由
    被告陳錡陞於上開時、地，載運廢木屑一般廢棄物至系爭土
    地傾倒，係該當廢棄物清理法第41條第1項之「清除」及「
    處理」廢棄物之構成要件行為。是核被告2人所為，均係犯
    廢棄物清理法第46條第4款前段之非法清理廢棄物罪。
四、共同正犯之成立，祇須具有犯意之聯絡，行為之分擔，既不
    問犯罪動機起於何人，亦不必每一階段犯行，均經參與；此
    所稱犯意聯絡，不限於明示，默示亦包括在內，亦不限於直
    接，間接犯意聯絡，如甲邀乙，乙再邀丙犯罪，甲丙仍可成
    立共同正犯；又共同正犯間，非僅就其自已實施之行為負其
    責任，並在犯意聯絡之範圍內，對於他共同正犯所實施之行
    為，亦應共同負責（最高法院32年上字第1905號、34年上字
    第862號、73年台上字第2364號、77年台上字第2135號判例
    意旨參照）。查被告蔡家誠明知「李○○」、陳錡陞欲傾倒廢
    棄物，仍告以被告陳錡陞得運輸廢棄物至告訴人系爭土地上
    傾倒棄置，是其對於被告陳錡陞運輸上開廢棄物加以傾倒棄
    置，有犯意聯絡及行為分擔，被告2人自應負共同正犯之全
    部責任。從而，被告2人與「李○○」為共同正犯。
五、被告2人與「李○○」利用不知情之證人侯○○、張○○為上開犯
    行，為間接正犯。
六、茲以行為人之責任為基礎，爰審酌被告2人未依廢棄物清理
    法規定領有廢棄物清除、處理許可文件，仍擅自從事廢棄物
    清除、處理廢棄物，並衡酌其等均坦承犯行，態度良好，所
    清除、處理者為一般事業廢棄物，廢棄物之數量、所生危害
    ，被告蔡家誠、陳錡陞於本院審理時均自陳其等未獲得任何
    報酬或利益（見本院卷第122頁），且被告蔡家誠業與告訴
    人達成和解，且被告蔡家誠事後已將前揭廢棄物處理完畢乙
    節，有和解書、嘉義縣環境保護局111年7月27日嘉環稽字第
    1110024321號函1份為證（見本院卷第249至251頁），暨⑴被
    告蔡家誠自陳大學畢業之智識程度，從事房地產，離婚，與
    父母同住，有1個未成年子女；⑵被告陳錡陞自陳五專肄業之
    智識程度，職業為搬運司機，未婚，與父母同住，及其等犯
    罪動機、手段、目的等一切情狀，各量處主文所示之刑。
七、被告蔡家誠前因公共危險案件，經臺灣臺南地方法院以101
    年度交簡字第1345號判決判處有期徒刑6月，緩刑2年，於10
    1年7月5日確定，嗣緩刑期滿，而上開緩刑之宣告未經撤銷
    等情，有臺灣高等法院被告前案紀錄表1份在卷可參，其刑
    之宣告失其效力，即視為未曾因故意犯罪受有期徒刑以上刑
    之宣告，素行良好，念其坦承犯行，態度尚佳，業與告訴人
    達成和解，且事後已將廢棄物處理完畢，被告蔡家誠因一時
    思慮而罹刑章，經此偵查及科刑教訓後，應知警惕諒信無再
    犯之虞，經本院認以暫不執行其刑為適當，爰予以宣告緩刑
    4年，以啟自新。
八、沒收部分：
　　檢察官雖認被告陳錡陞本件報酬為新臺幣（下同）3千元，
    應予宣告沒收。查被告陳錡陞於警詢時固供稱：我載運本件
    廢棄物，1趟運費為3千元等語（見警卷第7頁），然其於偵
    查及本院準備程序時則係稱自陳：我是跟蔡家誠借3千元加
    油，而且我之後有還錢給他等語（見偵卷第33至34頁，本院
    卷第47頁），且被告蔡家誠於本院準備程序時亦表示：我是
    借錢給陳錡陞，不是要給他的，他還是要還我錢等語（見本
    院卷第47頁），從而，難認被告陳錡陞獲有3千元之報酬。
    加以，被告蔡家誠與陳錡陞於本院審理時均供陳：我們本件
    沒有獲得任何報酬等語（見本院卷第122頁），復依卷內證
    據，亦無積極證據證明其等獲有報酬或利益，爰均不予宣告
    沒收犯罪所得。
據上論斷，應依刑事訴訟法第273條之1第1項、第299條第1項前
段（依判決精簡原則，僅記載程序法），判決如主文。
本案經檢察官賴韻羽提起公訴，檢察官劉達鴻到庭執行職務。
中　　華　　民　　國　　111 　年　　8 　　月　　1 　　日
                  刑事第一庭  法  官  林家賢
以上正本證明與原本無異。
如不服本判決應於收受判決後20日內向本院提出上訴書狀，並應
敘述具體理由；其未敘述上訴理由者，應於上訴期間屆滿後20日
內向本院補提理由書（均須按他造當事人之人數附繕本）「切勿
逕送上級法院」。告訴人或被害人如對於本判決不服者，應具備
理由請求檢察官上訴，其上訴期間之計算係以檢察官收受判決正
本之日期為準。
中　　華　　民　　國　　111 　年　　8 　　月　　1 　　日
                              書記官  張子涵
附錄法條：
廢棄物清理法第46條
有下列情形之一者，處1年以上5年以下有期徒刑，得併科新臺幣
1千5百萬元以下罰金：
一、任意棄置有害事業廢棄物。
二、事業負責人或相關人員未依本法規定之方式貯存、清除、處
    理或再利用廢棄物，致污染環境。
三、未經主管機關許可，提供土地回填、堆置廢棄物。
四、未依第41條第1項規定領有廢棄物清除、處理許可文件，從
    事廢棄物貯存、清除、處理，或未依廢棄物清除、處理許可
    文件內容貯存、清除、處理廢棄物。
五、執行機關之人員委託未取得許可文件之業者，清除、處理一
    般廢棄物者；或明知受託人非法清除、處理而仍委託。
六、公民營廢棄物處理機構負責人或相關人員、或執行機關之人
    員未處理廢棄物，開具虛偽證明。